【裁判字號】    98,上易,20
【裁判日期】    980226
【裁判案由】    恐嚇等
【裁判全文】
臺灣高等法院高雄分院刑事判決          98年度上易字第20號
上  訴  人  臺灣高雄地方法院檢察署檢察官
被      告  乙○○
選任辯護人  阮文泉律師
上列上訴人因被告恐嚇等案件，不服臺灣高雄地方法院97年度簡
上字第684 號中華民國97年12月 2日第一審判決（起訴案號：臺
灣高雄地方法院檢察署97年度偵字第4082號），提起上訴，本院
判決如下：
     主  文
原判決關於恐嚇部分撤銷。
乙○○以加害身體之事，恐嚇他人致生危害於安全，處拘役貳拾
伍日，如易科罰金，以新臺幣壹仟元折算壹日。
     事  實
一、乙○○與甲○○均係高雄縣鳥松鄉○○路83號「澄清湖第一
    景」大樓社區之住戶，詎乙○○於民國96年10月1 日10時許
    ，在上開大樓社區1 樓之管理室，因該大樓社區管理委員會
    選舉事務與甲○○發生爭執，竟在上開管理室內公然侮辱甲
    ○○（以上部份已經原審判決確定），嗣不久復另行基於恐
    嚇危害安全之犯意，在上開大樓社區1 樓之管理室內，以「
    妳沒看過流氓是不是？我看妳是弱女子，只是用這種方式，
    否則不只這樣！」，表示甲○○如再爭執，可能會以流氓之
    方式對付等加害身體之言語，恐嚇甲○○，致甲○○心生畏
    懼，致生危害於安全。
二、案經甲○○訴由臺灣高雄地方法院檢察署檢察官偵查，檢察
    官聲請簡易判決處刑，臺灣高雄地方法院為簡易判決處刑後
    ，乙○○不服，提起上訴。臺灣高雄地方法院就恐嚇部分認
    應為無罪之諭知，逕依通常程序審理後，自為第一審判決。
     理  由
壹、證據能力方面：
    按「被告以外之人於審判外之陳述，雖不符刑事訴訟法第15
    9 條之1 至第159 條之4 等4 條之規定（即傳聞法則例外得
    為證據之情形），而經當事人於審判程序同意作為證據，法
    院審酌該言詞陳述或書面陳述作成時之情況，認為適當者，
    亦得為證據。」；「當事人、代理人或辯護人於法院調查證
    據時，知有第159 條第1 項不得為證據之情形，而未於言詞
    辯論終結前聲明異議者，視為有前項之同意。」，刑事訴訟
    法第159 條之5 定有明文。查本判決所引證人林建池、林莛
    樺、黃貴鳳、賴麟煌、張庭鈞於檢察事務官調查中陳述、臺
    灣高雄地方法院檢察署公務電話紀錄表、證人林建池於庭外
    所繪本案管理室位置圖，固係被告以外之人於審判外之言詞
    或書面陳述，屬傳聞證據，且無刑事訴訟法第159 條之1 至
    第159 條之4 或其他規定之傳聞證據例外情形，惟因檢察官
    、被告及辯護人於本院調查證據時，均未於言詞辯論終結前
    聲明異議，本院審酌證人之陳述以及書證作成時之情況，依
    一般情況判斷，無從認有受到外力干擾及壓力之情形，認以
    之作為證據為適當，依上開規定，均得為證據。
貳、實體方面：
一、訊據被告乙○○，矢口否認有上開恐嚇犯行，辯稱：我沒有
    對告訴人說恐嚇之言詞，而是告訴人先說我是流氓，我說我
    不是流氓，流氓不是長我這樣子，我沒有恐嚇告訴人云云。
二、經查：
  (一)告訴人甲○○於檢察事務官詢問時，證稱：「被告罵完我以
    後，他的手就舉起來，鄰長林莚樺就拉開我們。被告就說『
    妳沒看過流氓是不是』，『我看妳是弱女子，只是用這種方
    式，否則不只這樣』。」（96年度他字第7994號偵查卷第9
    頁），繼於原審審理中證稱：被告罵「幹你娘」、「幹你娘
    雞巴」等語，然後舉起手來作勢並以台語說「妳沒看過流氓
    是不是，我看妳是弱女子，只是用這種方式，否則不只這樣
    」（簡上卷100 頁），其前後證述之內容核屬一致。
  (二)證人賴麟煌於檢察事務官訊問時證稱：「當時被告與告訴人
    發生爭吵，吵得很大聲，被告對告訴人罵『幹你娘』、『幹
    你娘雞巴』，沒有肢體上的衝突，我還有聽到被告對告訴人
    說『妳沒看過流氓是不？』，『我看妳是弱女子，只是用這
    種方式，否則不只這樣』。當時他們是為了開委員會的事在
    吵架。」（見96年度他字第7994號卷第20頁）；證人林建池
    於檢察事務官第二次詢問時證稱：「被告對告訴人說『我看
    妳是弱女子，如果妳是男生，早就倒在那裡了』。」；「被
    告確實有對告訴人辱罵及恐嚇，希望被告不要再狡辯了。因
    為被告一直對我們這些出庭作證的人不利，希望能與被告隔
    離出庭。」（見96年度他字第7994號卷第20頁）等語；繼於
    原審審理中證稱：「告訴人與被告原來是坐著，後來被告站
    起來，以台語對告訴人說『幹你娘雞巴，你沒有看過流氓，
    我是看你是女人，不然你就躺在地上了』（簡上卷第104 頁
    ）；亦證明被告確有對告訴人施加恐嚇。
  (三)綜合以上告訴人與證人林建池、賴麟煌所述大致相符，參以
    當時被告與告訴人發生激烈爭吵，被告於情緒激動下，在辱
    罵告訴人中為上開言詞，與常情無違，且被告於原審亦坦承
    於爭執中有提及自己是不是流氓及流氓長像，益見被告於與
    告訴人爭吵中確有提及流氓；以及證人黃貴鳳於檢察事務官
    訊問時證稱：「被告有說我現在已經50歲了，要是我是10幾
    歲的話，甲○○早就不在了。」等語（見96年度他字第7994
    號卷第19頁），所顯現出對告訴人甲○○不滿及欲對其侵害
    之語氣，已表露無遺。是被告於上開時、地對告訴人說「你
    沒看過流氓是不是，我看你是弱女子，只是用這種方式，否
    則不只這樣」一節，應可認定。至於證人林建池於檢察事務
    官第一次詢問時，雖曾證稱：「我沒有看到被告舉起手，也
    沒有聽到『妳沒看過流氓』的這些話」云云，但此核與其於
    檢察事務官第二次詢問及原審審理中所為之陳述，以及本院
    之認定不符，此部份之證述自不足採信。至證人林莚樺於檢
    察事務官訊問時證稱「沒有聽到這些話」；證人張庭鈞於檢
    察事務官訊問時證稱「沒有聽到恐嚇的話，當時警察都在場
    ，不可能恐嚇告訴人」；於原審審理中證稱「當時我在現場
    ，沒有聽到這些話」；證人賴麟煌於原審審理中改證稱：「
    後段（即恐嚇）的部分我沒有聽清楚，當時我並沒有這樣講
    」云云，均與本院上開認定不符，顯係迴護被告之詞，不足
    採信。至證人即至現場處理之警員涂世明於原審審理中證稱
    ：「（你站在管理室外時，你有無聽到裡面有人大聲罵『幹
    你娘』」、『幹你娘雞掰』、『你沒有看過流氓，我看你是
    弱女子，否則你今天沒有這樣好過』等聲音？）我當時專心
    在聽電話，我沒有聽到。」，「（你所謂忘記了，是指沒有
    特別印象嗎？）當時告訴人有說到要告對方，我有跟告訴人
    說要提出告訴可以直接向派出所提告或到法院提告。我只記
    得她有講到三字經的事情，時間太久了，其他部分我沒有特
    別印象。」等語，僅證明其「當時專心在聽電話」，且因「
    時間太久，沒有特別印象。」，而沒有聽到，所為證言，亦
    不足為被告有利認定之依據。
  (四)再就被告所說「妳沒看過流氓是不是，我看妳是弱女子，只
    是用這種方式，否則不只這樣」，細究該言詞內容，以及參
    酌證人黃貴鳳於檢察事務官訊問時所證：「被告有說我現在
    已經50歲了，要是我是10幾歲的話，甲○○早就不在了。」
    等語，已足以顯現出對告訴人甲○○強烈不滿及欲對其侵害
    ，並表示甲○○如再爭執，可能會以流氓之方式對付，而不
    僅僅是單純之公然侮辱，在客觀上顯然是認為告訴人是弱女
    子，而有以將來要加惡害於告訴人之通知甚明。
  (五)復按刑法第305 條之恐嚇罪，所稱以加害生命、身體、自由
    、名譽、財產之事，恐嚇他人者，係指以使人生畏怖心為目
    的，而通知將加惡害之旨於被害人而言；又刑法第305 條所
    謂致生危害於安全，係指受惡害之通知者，因其恐嚇，生安
    全上之危險與實害而言。被告因與甲欠款涉訟，竟以槍打死
    等詞，向甲恐嚇。甲因畏懼向法院告訴，是其生命深感不安
    ，顯而易見，即難謂未達於危害安全之程度；最高法院26年
    渝非字第15號判例可資參照。查經原審法院訊問告訴人當聽
    到上開「妳沒看過流氓是不是，我看妳是弱女子，只是用這
    種方式，否則不只這樣」之言詞時，心情為何，其答稱：「
    我對社區盡心盡力，他這樣說我，我覺得很痛心，被告當時
    不向我道歉，要告你去告，我是對空氣罵，不是對你罵，他
    說他不怕。」（簡上卷第102 頁），繼經原審訊問其是否會
    害怕時，即已明確表示：「會，因為我是壹個人在社區，而
    且後來開會時，來拍我桌子，還找人罵我。」，繼稱：「害
    怕加痛心，都有」（簡上卷第102 、103 頁）。而本院再參
    酌以證人林建池於檢察事務官訊問時證稱：「因為被告一直
    對我們這些出庭作證的人不利，希望能與被告隔離出庭」等
    情，即並非當事人之證人林建池本身已經害怕被告會對其不
    利，豈有身為弱女子之告訴人不會害怕之理？是依上開判例
    及客觀上之事實觀之，已足認告訴人因其恐嚇，生安全上之
    危險與實害之程度。
  (六)被告與告訴人同住於「澄清湖第一景」，固有鄰居情誼，且
    被告與告訴人所爭執者，係有關社區管理委員會之事務，與
    其個人並無直接利害關係，又被告為上開言詞之時，並非一
    開始發生爭執時即為之，而係爭吵相當時間後所為，此觀告
    訴人因有爭執而報警，於警員涂士明到場了解後，至管理室
    外撥打電話之際，被告始為上開言詞即明，可見被告係因爭
    吵持續惡化，甚於警員到場後仍不止，一時情緒激動下而為
    上開言詞，惟其衝突之原因既係基於辦理管理委員會之選舉
    ，以及是否有偽造文書後行使之問題，此經告訴人陳明在卷
    ，即雙方已涉及是否犯罪之事宜，已經與本身利益攸關重大
    ，且被告既有上開之恐嚇言詞，自不能率認與己私利無關之
    事務，而無恐嚇鄰居即告訴人之動機與犯意。
  (七)綜上所述，被告罪證已很明確，所辯顯係卸責之詞，不足採
    信，犯行堪以認定。
三、核被告所為，係犯刑法第305條之恐嚇危害安全罪。
四、原審未察，遽為被告此部分無罪之判決，尚有未洽。檢察官
    上訴意旨，執此指摘原判決不當，為有理由，自應由本院將
    原判決關於恐嚇部分撤銷改判。爰審酌被告與告訴人為同一
    社區住戶，遇事本應以理性、和平之態度相互溝通，被告竟
    率爾恐嚇告訴人，所為實屬不該，且犯後否認犯行，態度非
    佳，及告訴人案發之際態度亦非平和等其他一切情狀，量處
    拘役25日，並諭知如易科罰金，以新臺幣1000元折算1 日。
五、被告公然侮辱告訴人甲○○部分，已經原審判決確定。
據上論結，應依刑事訴訟法第369 條第1 項前段、第364 條、第
299 條第1 項前段，刑法第305 條、第41條第1 項前段、刑法施
行法第1 條之1 ，判決如主文。
本案經檢察官孫小玲到庭執行職務。
中    華    民    國    98    年    2     月    26    日
                  刑事第五庭    審判長法  官  曾永宗
                                      法  官  王伯文
                                      法  官  任森銓
以上正本證明與原本無異。
本判決不得上訴。
中    華    民    國    98    年    2     月    26    日
                                      書記官  廖素珍
附錄本件判決論罪科刑法條：
刑法第305條
以加害生命、身體、自由、名譽、財產之事，恐嚇他人致生危害
於安全者，處 2 年以下有期徒刑、拘役或 3 百元以下罰金。


司法院資訊處製作；財團法人民間司法改革基金會備份。
